【裁判字號】    95,上易,1350
【裁判日期】    951017
【裁判案由】    違反商標法
【裁判全文】
臺灣高等法院刑事判決                95年度上易字第1350號
上  訴  人  臺灣臺北地方法院檢察署檢察官
被      告  甲○○
選任辯護人  扶助律師 彭國能律師
上列上訴人因違反商標法案件，不服臺灣臺北地方法院94年度易
字第752號，中華民國95年5月26日第一審判決（起訴案號：臺灣
臺北地方法院檢察署94年度偵緝字第28號、第29號），提起上訴
，本院判決如下：
    主  文
原判決撤銷。
甲○○共同連續明知為意圖欺騙他人，於同一商品，使用相同於
他人註冊商標之圖樣之商品而販賣，處有期徒刑陸月，如易科罰
金，以佰元折算壹日。
    事  實
一、甲○○明知如附表所示商標圖樣，分別係如附表一所示之商
    標專用權人公司向我國經濟部中央標準局（業已改制為經濟
    部智慧財產局）申請註冊，而分別取得指定使用於附表所列
    各類商品之商標專用權，現仍於商標專用期間及延展專用期
    間內，未經同意或授權，不得擅自於同一或類似之商品，使
    用相同或近似之註冊商標，或明知為上開商品而仍為販賣，
    致令消費者有混淆誤認之虞。詎甲○○竟與鐔璽有限公司（
    下稱鐔璽公司、招牌為「酒國大亨菸酒量販店」，以下簡稱
    「酒國大亨」）負責人張逸萱（業經本院判處罪刑確定）共
    同基於意圖營利之概括犯意，先於民國91年11月間，由甲○
    ○向張國良（現由臺灣士林地方法院審理中）購入「軒尼詩
    VSOP」156瓶、「三多利OLD」120瓶交予張逸萱，並由張逸
    萱連續將所購得之前開仿冒商品陳列於臺北市○○區○○路
    212號鐔璽公司內，以此方式販售與不特定人牟利，使人誤
    以為該等商品係由英商聯合蒸餾者與葡萄酒商有限公司、日
    商三得利股份有限公司、法商賈‧漢尼錫公司所產製而購買
    之，足生損害於英商聯合蒸餾者與葡萄酒商有限公司、日商
    三得利公司、法商賈‧漢尼錫公司及一般消費大眾。復於92
    年11月13日上午某時，甲○○又以每瓶新臺幣（下同）560
    元之價格，出售「Johnnie Walker Black Label」（以下簡
    稱「約翰走路黑牌洋酒」）24瓶予張逸萱，並由張逸萱陳列
    於上址鐔璽公司內，並以此方式販售予不特定人牟利。嗣於
    92 年03月26日14時50分及同年11月13日15時，經警方會同
    臺北市政府財政局人員，在鐔璽公司地下室倉庫內查獲，並
    扣得甲○○提供予張逸萱之如附表二所示仿冒商品。
二、案經法商賈‧漢尼錫公司、日商三得利公司、家鄉事業股份
    有限公司訴由台北市政府警察局中山分局報告暨台北市政府
    移送臺灣臺北地方法院檢察署檢察官偵查起訴。
    理  由
一、上訴人即被告甲○○固承認曾銷售黑牌威士忌洋酒予證人張
    逸萱所經營之鐔璽公司即「酒國大亨」，並在92年11月13日
    15時許，警方會同臺北市政府財政局人員前往鐔璽公司搜索
    時，其人確實有在現場等情不諱，惟堅詞否認有何違反商標
    法之犯行，辯稱：因伊積欠張逸萱錢，張逸萱打電話向伊表
    示張國良那邊有她需要的軒尼詩VSOP洋酒及三多利OLD酒，
    伊已不記得當時是張逸萱將張國良的電話給伊，由打電話訂
    貨，或是由張逸萱向張國良訂酒，但酒錢要伊付給張國良，
    伊有答應，但伊後來中風，張國良也沒有來跟他收錢，且92
    年3月26日在張逸萱店裡扣得之軒尼詩VSOP洋酒及三多利OLD
    酒並不是伊送過去的，伊不知道裡面有假酒；92年11月13日
    當天伊過去「酒國大亨」是要和張逸萱會帳，因為伊中風後
    就沒有辦法搬酒，是張逸萱事先告知伊她缺什麼酒，伊再向
    板橋市一位洪先生訂酒，由洪先生那邊送酒到「酒國大亨」
    ，在警察搜索之前伊並未經手該五箱約翰走路黑牌洋酒，伊
    根本不知道裡面有24瓶洋酒是假酒等語。
二、經  查
（一）如附表一所示7個商標圖樣分別為法商賈‧漢尼錫公司、
      日商三得利股份有限公司、英商聯合釀酒及葡萄酒廠（ER
      ）有限公司（United Distillers &Vintners（ER）
      Limited ）等公司向我國經濟部智慧財產局申請註冊並取
      得商標專用權，並均尚在專用期間，有卷附之商標（標章
      ）圖形查詢資料2張（見92年度偵字第22595號卷第47、48
      頁）、經濟部中央標準局商標註冊證2份（見92年度偵字
      第22595號卷第36、37頁）及中華民國商標註冊證2份、中
      華民國服務標章註冊證1份（見93年度偵字第3402號卷第
      30至32頁）。
（二）張逸萱所經營之上揭「酒國大亨」於92年3月26日、92年
      11月13日，分別經警持原審法院搜索票並會同臺北市政府
      財政局人員執行搜索，扣得疑似假酒之「軒尼詩VSOP」15
      6瓶、「三多利OLD」120瓶及「約翰走路黑牌洋酒」24 瓶
      等情，有原審法院搜索票、台北市政府查獲違法嫌疑菸酒
      案件現場處理紀錄表、扣押收據、臺北市政府警察局中山
      分局扣押筆錄及扣押物品目錄表各2份、搜索現場照片21
      張在卷可稽（見92年度偵字第22595號卷第12至16頁、第
      65至69頁，93年度偵字第3402號卷第11、14、16至18頁、
      第12、13頁）。又上揭扣案疑似假酒之「軒尼詩VSOP」15
      6瓶、「三多利OLD」120瓶經送檢驗，檢驗結果確認均為
      仿冒之假酒無誤，有臺北市政府衛生局酒類檢驗報告、香
      港商浤豐洋酒有限公司台北分公司92年04月18日函檢送之
      鑑定報告及臺灣菸酒股份有限公司酒研究所編號：92325
      號化驗報告書在卷可稽（見92年度偵字第22595號卷第24
      至27頁、第33至35頁）；上揭疑似假酒之「約翰走路黑牌
      洋酒」24瓶經送檢驗，檢驗結果亦確認均為仿冒之假酒無
      誤，有巴拿馬商帝亞吉歐有限公司台灣分公司92年12月15
      日函所檢送之臺灣菸酒股份有限公司酒研究所編號：9244
      5-1號化驗報告書、臺北市政府衛生局酒類檢驗報告在卷
      可稽（見93年度偵字第3402號卷第19、20、23頁），均堪
      信屬實。
（三）張逸萱於94年12月13日原審審理時具結證稱：「我如果沒
      有記錯的話，VSOP是甲○○那邊來的。當初店內快沒有了
      ，我有叫貨，因為甲○○差我約十六萬元的貨，所以我說
      VSOP快沒有了，他就送貨給我。我是直接向甲○○聯絡，
      是甲○○送來的，後來聽說甲○○也是向張國良那邊拿貨
      的。三多利OLD是因為甲○○差我錢，所以是甲○○補貨
      來的。我確定我跟他說我缺VSOP，三多利我已經忘記了，
      但是三多利也是從甲○○那邊來的，三多利OLD也是欠錢
      抵債同一批進來的，我沒有向張國良訂貨，我只是告訴甲
      ○○訊息」。已明確證述上揭「軒尼詩VSOP」156瓶、「
      三多利OLD」120瓶是由被告所送貨等情，張逸萱於原審95
      年4月14日審理時改口證稱：有向張國良店內買酒，都是
      跟楊董（蘇友情）接洽的。又證稱「本人沒有看到甲○○
      送貨過去」（見原審卷 (二)第57頁、第135頁），顯係迴
      護被告甲○○之詞。證人張國良於原審95年4月14日審理
      時亦證稱「不認識被告甲○○」、「見過證人張逸萱，張
      逸萱有時候跟他們董事長（楊董即蘇友情）談生意時會碰
      到」等語，亦與前述張逸萱所稱渠未向張國良訂貨、「軒
      尼詩VSOP」156瓶、「三多利OLD」120瓶是由被告甲○○
      送貨等情不符，亦係迴護被告甲○○之詞，均不足採信。
（四）上訴即被告甲○○於偵查及原審審理之初數次矢口否認扣
      案之「軒尼詩VSOP」、「三多利OLD」、「約翰走路黑牌
      洋酒」係伊訂貨，亦未送貨；待證人張逸萱到庭證稱：係
      因債務抵銷關係請被告訂貨等語、證人郭嗣程到庭證稱：
      查獲「約翰走路黑牌洋酒」當天，被告有到「酒國大亨」
      店裡，因查獲之洋酒尚未定位，被告當天應是到店裡送貨
      等語。被告始改稱「軒尼詩VSOP」、「三多利OLD」是張
      逸萱自己去訂還是由伊去訂，伊以忘記、「約翰走路黑牌
      洋酒」係伊向「洪先生」訂貨，但伊不知其中參雜假酒云
      云。被告甲○○前後供述不一，應為飾詞隱瞞。而且倘被
      告對於前開扣案酒類之來源有疑毫不知情，被告何須飾詞
      掩飾其向「洪先生」訂貨之情節，再被告長久以來均以酒
      品之轉銷、專賣為業，對於業界假酒銷售及查獲之情形應
      均有耳聞，是被告辯稱對伊訂貨來源有假酒毫不知情一節
      不足採信。
（五）綜上所述，上訴人即被告所辯純屬卸責之詞，本件事證已
      明，被告甲○○之犯行洵堪認定，應予依法論科。
三、商標法在被告犯罪行為後，於92年4月29日修正，同年5月28
    日公佈，自公佈日起6個月後即92年11月28日施行。原商標
    法第62條第1款之罰則，業已修正為商標法第81條第1款，法
    定本刑均為三年以下有期徒刑、拘役、或科或併科新臺幣二
    十萬元以下罰金。然原商標法第62條第1款，以「意圖欺騙
    他人」為犯罪構成要件，修正後商標法第81條第1款則刪除
    此種規定。原商標法第63條明知為前條商品而販賣、意圖販
    賣而陳列、輸出或輸入者，處一年以下有期徒刑、拘役或科
    或併科新臺幣五萬元以下罰金。條次變更為第82條，修正為
    明知為前條商品而販賣、意圖販賣而陳列、輸出或輸入者，
    處一年以下有期徒刑、拘役或科或併科新臺幣五萬元以下罰
    金。經比較新舊法結果，則行為後之法律並不較有利於行為
    人，本件即應適用行為時即修正前之商標法第63條，先予敘
    明。核被告甲○○所為，係犯行為時商標法第63條之罪。被
    告甲○○行為後，刑法部分條文業於94年2月2日修正公布，
    並於95年7月1日施行，其中原刑法第56條連續犯之規定，已
    經刪除，則被告之犯行，因行為後新法業已刪除連續犯之規
    定，此刪除雖非犯罪構成要件之變更，但顯已影響行為人刑
    罰之法律效果，自屬法律有變更，依新法第2條第1項規定，
    比較新、舊法結果，仍應適用較有利於被告之行為時法律即
    舊法論以連續犯（最高法院95年第8次刑事庭會議決議參照
    ）。修正前刑法第33條第1項第5款規定：「罰金：一元以上
    。」，修正後刑法第33條第1項第5款規定：「罰金：新台幣
    一千元以上，以百元計算之。」，比較新舊法之規定，行為
    後之新法並未較有利於被告。依新增刑法施行法第1條之1規
    定，中華民國94年2月2日刑法修正施行後，刑法分則編所定
    罰金之貨幣單位為新臺幣；94年1月7日刑法修正時，刑法分
    則編未修正之條文定有罰金者，自94年1月7日刑法修正後，
    就其所定數額提高為三十倍，但72年6月26日至94年1月7日
    新增或修正之條文，就其所定數額提高為三倍。修正後有關
    法定刑罰金數額之規定，並無利於修正前之規定。再依修正
    後刑法第67條規定罰金加減者，其最高度及最低度同加減之
    。然修正前刑法第68條規定罰金加減者，僅加減其最高度。
    本件被告甲○○應依連續犯之規定加重其刑，比較新舊法之
    規定，以修正前之刑法定其罰金加重之標準對被告有利。綜
    合本件被告全部罪刑之結果而為比較，行為後修正之刑法並
    不較有利於被告，本件應適用行為時即修正前刑法之規定。
    被告先後數次犯行，時間緊接，犯罪構成要件相同，顯係基
    於概括犯意，應論以連續犯一罪，並加重其刑。被告甲○○
    之行為，與張逸萱有犯意聯絡及行為分擔，係共同共犯。
四、原判決未詳研求，遽對被告諭知無罪，容有可議，檢察官上
    訴指摘原判決不當，為有理由，應由本院予撤銷改判。爰審
    酌被告素行、犯罪動機、手段、夥同共犯張逸萱所販賣假酒
    數量龐大，嚴重損及商標權人權益，並危害消費民眾身體健
    康甚鉅，及犯後一再飾詞狡辯毫無悔意等一切情狀，量處如
    主文所示之刑，並諭知易科罰金之折算標準。又被告行為時
    之易科罰金折算標準，修正前罰金罰鍰提高標準條例第2條
    前段（現已刪除）規定，就其原定數額提高為100倍折算1日
    ，則本件被告行為時之易科罰金折算標準，應以銀元300元
    折算1日，經折算為新臺幣後，應以新臺幣900元折算為1日
    。惟95年7月1日修正生效施行之刑法第41條第1項前段則規
    定：「犯最重本刑為五年以下有期徒刑以下之刑之罪，而受
    六個月以下有期徒刑或拘役之宣告者，得以新臺幣一千元、
    二千元或三千元折算一日，易科罰金。」比較修正前後之易
    科罰金折算標準，以95年7月1日修正公布施行前之規定，較
    有利於被告，則應依刑法第2條第1項前段，適用修正前刑法
    第41條第1項前段規定，定其折算標準，併予敘明。扣案如
    附表三所示仿冒商品，不問屬於犯人與否，應依修正前商標
    法第64條沒收之。
五、被告經合法傳喚，無正當理由不到庭，爰不待其陳述，逕行
    判決。
據上論斷，應依刑事訴訟法第369條第1項前段、第364條、第299
條第1項前段、第371條，行為時即修正前商標法第63條、第64條
，刑法第2條第1項，修正前刑法第11條前段、第28條、第56條、
第41條第1項前段，行為時罰金罰鍰提高標準條例第2條前段，判
決如主文。
本案經檢察官周志榮到庭執行職務。
中    華    民    國    95    年    10    月    17    日
                  刑事第四庭審判長法  官  蔡秀雄
                                  法  官  周煙平
                                  法  官  沈宜生
以上正本證明與原本無異。
不得上訴。
                                  書記官  陳雅加
中    華    民    國    95    年    10    月    19    日
附錄：本案論罪科刑法條全文
商標法 (舊 92.05.28 以前)第63條
明知為前條商品而販賣、意圖販賣而陳列、輸出或輸入者，處一
年以下有期徒刑、拘役或科或併科新臺幣五萬元以下罰金。
附表二：
1.92年3月26日查獲之「軒尼詩VSOP（Hennessy VSOP）」156瓶
  。
2.92年3月26日查獲之「三多利OLD（Suntory OLD）」120瓶。
3.92年11月13日查獲之「約翰走路黑牌12年（Johnnie Walker
Black Label）」24瓶。


司法院資訊處製作；財團法人民間司法改革基金會備份。
